【裁判字號】    98,訴緝,290
【裁判日期】    990622
【裁判案由】    偽造有價證券等
【裁判全文】
臺灣板橋地方法院刑事判決             98年度訴緝字第290號
公  訴  人  臺灣板橋地方法院檢察署檢察官
被      告  己○○
選任辯護人  許卓敏律師
上列被告因偽造有價證券等案件，經檢察官提起公訴（97年度偵
字第1009、2886、14408 號），本院判決如下：
    主  文
己○○共同意圖供行使之用，而偽造有價證券，處有期徒刑壹年
捌月，偽造之提單壹紙沒收；又共同行使偽造私文書，足以生損
害於他人，處有期徒刑月；又共同意圖為自己不法之所有，以
詐術使人將本人之物交付，處有期徒刑伍月。應執行有期徒刑壹
年拾壹月。並免其刑之全部之執行。偽造之提單壹紙沒收。
    事  實
一、庚○○於96年1 月間，透過舊識即不知情之乙○○與巴拉圭
    華僑萬俊傑搭線，確定取得銷贓管道，再由不知情之乙○○
    介紹認識己○○及不知情之戴嘉良等人，庚○○、己○○與
    香港籍名為FRANK 之成年男子等人即謀議共組詐欺集團，其
    等基於偽造有價證券、偽造文書及意圖為自己不法所有之犯
    意聯絡，於96年1 月底，分別在香港冒用丁○○之名義成立
    香港商福利達國際集團有限公司（以下簡稱福利達公司），
    在臺灣則以僱用基於幫助詐欺取財犯意之呂耀輝（業經本院
    另行審結）擔任迅通實業有限公司（以下簡稱迅通公司）之
    登記負責人，並由不知情之戴嘉良帶同呂耀輝於96年4 月2
    日出面承租臺北市○○○路○段50號21樓作為迅通公司辦公
    場所，另由己○○、香港籍FRANK 之成年男子及不知情之戊○○等人前往香港之福利達公司工作，庚○○則在臺灣之迅
    通公司工作，及僱用不知情之徐瑋鴻、谷尚達等人在迅通公
    司當任員工，並委請不知情之戴嘉良幫忙處理貸款、送支票
    或傳真資料給客戶。庚○○等人隨即於96年6 月間起，陸續
    在香港由己○○及不知情之戊○○以福利達公司之名義向臺
    灣之上市公司即英群企業股份有限公司（以下簡稱英群企業
    公司、設在臺北縣汐止市○○○路○段98號20樓）訂購3000
    0 個滑鼠、2500個微型硬碟、3000個網路攝影機及7000個無
    線鍵盤，向精碟科技股份有限公司（以下簡稱精碟科技公司
    、設在臺北縣新莊市○○○路14號）訂購200 萬片光碟片，
    及向萬國科技股份有限公司（以下簡稱萬國科技公司、設在
    臺北縣中和市○○路119 號5 樓）訂購9000個隨身碟，並向
    英群企業公司、精碟科技公司、萬國科技公司要求出貨時須
    交由其等設立之迅通公司負責貨物承攬。然因迅通公司本身
    並非有權開立ORIENT OVERSEAS CONT AINER LINE （下簡稱
    OOCL）提單之公司，亦非運攬公司，其必須將該批貨物轉承
    給其他能開立OOCL提單之貨運公司或船公司，故迅通公司即
    將承攬之貨物轉包給不知情之傑海運通有限公司（下簡稱傑
    海公司），庚○○等人再提供假資料給傑海公司，使得其陷
    於錯誤而開立之OOCL提單上載「寄貨人為迅通公司，收貨人
    為福利達公司」（正常情形提單應載「寄貨人為英群企業、
    精碟科技及萬國科技等公司，收貨人即有權提貨人為開立信
    用狀之國際銀行UCO BANK」），導致英群企業、精碟科技及
    萬國科技等公司所交付之貨物分別於96年8 月5 日、96 年8
    月2 日及3 日、96年8 月2 日抵達香港後，隨即遭福利達公
    司之己○○冒用丁○○之名義持傑海公司所開立之上開OOCL
    提單將上開貨物領走，並以萬德豐公司名義轉運至巴拉圭，
    再由巴拉圭華僑萬俊傑透過WorldingS.R.L 公司於96年10月
    12日在巴拉圭提領後予以銷贓，而庚○○與己○○另於96年
    7 月20日及同年月27日委請不知情之辛○○所開設之漢創企
    業有限公司（下稱漢創公司）印刷製作空白之OOCL提單後，
    再於不詳時地在提單上偽填寄貨人為英群企業、精碟科技及
    萬國科技等公司，領貨人為UCO BANK而偽造具流通效力屬於
    有價證券一種之傑海公司OOCL提單，並交予英群企業、精碟
    科技及萬國科技等公司而行使之，致使英群企業、精碟科技
    及萬國科技等公司在押匯前均不知其等出貨至香港之貨物已
    遭庚○○等人提領後運往巴拉圭銷贓，造成英群企業公司損
    失1588萬元（其出貨之2 只貨櫃遭轉運至巴拉圭經萬俊傑提
    領後，已將7000件無線鍵盤銷往巴西銷贓變現，另30000 件
    無線滑鼠目前由萬俊傑持有中，尚未銷贓。），精碟科技公
    司損失1209萬元（其出貨之2 只貨櫃，其中1 只貨櫃於福利
    達公司準備將之轉運至巴拉圭前，在海關攔截，並轉運回臺
    灣，目前由精碟科技公司代保管，另1 只貨櫃因攔截不及而
    運至巴拉圭，經透過國際刑警組織與巴拉圭警方聯繫後，該
    貨櫃目前由巴拉圭國際刑警局查扣中。）及萬國科技公司損
    失400 萬元。嗣經臺灣板橋地方法院檢察署檢察官指揮內政
    部警政署刑事警察局於96年9 月7 日搜索位於臺北市○○○
    路○段50號21樓之9 之迅通公司；並於96年12月5 日搜索己○○位於臺北市○○○路22巷47號7 樓之1 住處，扣得丁○○之巴西簽證1 張、護照1 本、呂耀輝身分證影本暨名擇實
    業公司營利事業登記證影本8 張、萬德豐有限公司租賃契約
    暨公司登記相關文件43張、名擇實業公司及萬德豐有限公司
    印鑑9 枚等，循線查悉上情。
二、案經內政部警政署刑事警察局報請臺灣板橋地方法院檢察署
    檢察官偵查起訴。
    理  由
一、證據能力部分：
    按被告以外之人於審判外之陳述，雖不符前4 條之規定，而
    經當事人於審判程序同意作為證據，法院審酌該言詞陳述或
    書面陳述作成時之情況，認為適當者，亦得為證據。當事人
    或辯護人於法院調查證據時，知有第159 條第1 項不得為證
    據之情形，而未於言詞辯論終結前聲明異議者，視為有前項
    之同意。刑事訴訟法第159 條之5 定有明文。本案言詞辯論
    終結前，被告及其辯護人同意被告以外之人於審判外之言詞
    陳述或書面陳述，有證據能力，揆諸上開規定，應認被告己○○已同意上開各該證據方法得作為證據，而本院審酌上開
    各該證據均非非法取得之證據，並無證據力明顯過低之情形
    ，復經本院於審判期日就上開證據依法進行調查、辯論，依
    法自有證據能力，合先敘明。
二、上開事實，業據被告己○○於準備程序及本院審理時均坦承
    不諱，核與證人即共同被告戴嘉良、戊○○、乙○○於警詢
    及偵查時之證述，及證人谷尚達、徐瑋鴻、辛○○、丁○○
    於警詢中之證述，及告訴代理人甲○○、丙○○、潘毓瑩於
    偵查中之指述及告訴代理人江世平、周佩君於警詢中之指述
    相符，並有迅通公司網頁及申設資料、迅通公司辦公室房屋
    租賃契約、中華電信股份有限公司數據通訊分公司查詢資料
    、雅虎國際資訊股份有限公司查詢資料、香港福利達公司寄
    給英群企業公司之電子郵件內容、香港福利達公司寄給萬國
    科技公司之電子郵件內容、香港福利達公司寄給精碟科技公
    司之電子郵件內容、共同被告庚○○、戴嘉良、戊○○、乙○○、己○○入出境資料、香港福利達公司運至香港貨物之
    相關資料、香港警方以電子郵件傳送萬德豐公司將貨物轉運
    至巴拉圭之貨單及提單、駐巴拉圭大使館96年12月6 日巴拉
    字第960284號函1 紙、共同被告戊○○、戴嘉良之電腦鑑驗
    資料、內政部警政署刑事警察局96年10月8 日刑紋字第0960
    153266號鑑驗書1 紙、扣押物品清單1 份等附卷可稽，足認
    被告己○○之自白與事實相符。本案事證明確，應依法論科
    。
三、核被告己○○所為，係涉犯刑法第201 條第1 項偽造有價證
    券罪、同法第216 條、第210 條行使偽造私文書罪、同法第
    339 條第1 項之詐欺取財罪。被告冒用丁○○之名義成立福
    利達公司及冒用其簽名提領貨物，其偽造署名及偽造私文書
    之行為，應為行使之高度行為所吸收，均不另論罪；又被告
    偽造提單後，復持以行使，其行使偽造有價證券之低度行為
    ，應為偽造有價證券之高度行為所吸收，不另論罪。又被告
    己○○與庚○○、香港籍名為FRANK 之成年男子等人就上開
    犯行有犯意聯絡及行為分擔，應論以共同正犯。另被告所犯
    上開偽造有價證券、行使偽造私文書及詐欺取財犯行，犯意
    個別，行為互殊，應分論併罰。末以被告雖以上開方法詐騙
    公司之行為固無足取，然其所受利益不多，參與程度非深，
    觀其犯罪情節尚屬輕微，其因誤信友人，一時失慮致肇犯行
    ，犯後已坦承犯行，深具悔意，而其所犯之上開偽造有價證
    券罪，法定本刑為3 年以上10年以下有期徒刑，得併科3千
    元以下罰金，與其犯罪情節相較，實屬情輕法重，客觀上足
    以引起一般同情，顯有堪資憫恕之處，本院認縱處以法定最
    低刑度猶嫌過重，爰依刑法第59條之規定，減輕其刑。爰審
    酌被告之素行尚可，有臺灣高等法院被告前案紀錄表1 件可
    憑，其擅自偽造提單，所為已經影響有價證券流通之信用，
    破壞金融秩序，並造成告訴人之損害，然兼衡被告所獲之利
    益不高，僅負責取貨，參與之程度不高，且犯罪後終能坦承
    犯行態度良好，已知所悔改，並與告訴人等人均達成和解，
    有本院98年度附民字第491 號及99年度重附民字第21號和解
    筆錄1 份可憑等一切情狀，各量處如主文所示之刑，並定其
    應執行之刑，以示儆懲。末查，偽造之提單1 紙，不問屬犯
    人與否，應依刑法第205 條規定諭知沒收。至在被告住處所
    扣得之丁○○巴西簽證1 張、護照1 本、呂耀輝身分證影本
    暨名擇實業公司營利事業登記證影本8 張、萬德豐有限公司
    租賃契約暨公司登記相關文件43張、名擇實業公司及萬德豐
    有限公司印鑑9 枚等物，因無證據顯示與本案犯行有關，爰
    不諭知沒收；又在共同被告戊○○及戴嘉良住處，雖各扣得
    電腦1 部，其內固有福利達及萬德豐公司之資料，然亦無證
    據顯示為供本案犯罪所用之物，是亦不諭知沒收，附此敘明
    。
四、又按刑事訴訟法第299 條第1 項但書規定：被告犯罪已經證
    明者，應諭知科刑之判決。但免除其刑者，應諭知免刑之判
    決。次按同一行為雖經外國確定裁判，仍得依本法處斷。但
    在外國已受刑之全部或一部執行者，得免其刑之全部或一部
    之執行。再按「在外國已受刑之全部或一部執行者，得免其
    刑之全部或一部之執行，刑法第九條但書定有明文。此項免
    其刑之執行規定應於判決主文宣告之。」（最高法院70年度
    台上字第1480號、71年度台上字第5445號判決參照）。另同
    一行為在香港或澳門已經裁判確定者，仍得依法處斷。但在
    香港或澳門已受刑之全部或一部執行者，得免其刑之全部或
    一部之執行，香港澳門關係條例第44條亦定有明文。經查被
    告所犯本件之罪在香港經判處有期徒刑3 年，並已在香港受
    刑之全部執行完畢，此有上揭香港特別行政區法院起訴書、
    判決書及中文翻譯本，香港懲教署監禁證明書及中文翻譯本
    ，香港懲教署入獄證明書及中文翻譯本等各1 份在卷足憑，
    被告犯後終能坦白犯行，已知悔悟，且其行為業經受到懲處
    ，本院認被告既已達矯治之效果，為啟被告自新，本院爰認
    本件依法應免其刑之全部之執行為適當，是併予諭知如主文
    所示。
據上論斷，應依刑事訴訟法第299 條第1 項但書，刑法第201 條
第1 項、第216 條、第210 條、第339 條第1 項、第59條、第9
條但書、第51條第5款、第205條，判決如主文。
本案經檢察官陳宣每到庭執行職務。
中    華    民    國    99    年    6     月    22    日
                  刑事第十五庭  審判長法  官  吳幸娥
                                      法  官  許炎灶
                                      法  官  廖欣儀
以上正本證明與原本無異
如不服本判決，應於判決送達後10日內敘明上訴理由，向本院提
出上訴狀 (應附繕本) ，上訴於臺灣高等法院。其未敘述上訴理
由者，應於上訴期間屆滿後20日內向本院補提理由書「切勿逕送
上級法院」。
                                      書記官  黃頌棻
中    華    民    國    99    年    6     月    22    日
附錄本案論罪科刑法條全文：
中華民國刑法第201條
（有價證券之偽造變造與行使罪）
意圖供行使之用，而偽造、變造公債票、公司股票或其他有價證
券者，處3 年以上 10 年以下有期徒刑，得併科 3 千元以下罰
金。
行使偽造、變造之公債票、公司股票或其他有價證券，或意圖供
行使之用，而收集或交付於人者，處 1 年以上 7 年以下有期徒
刑，得併科 3 千元以下罰金。
中華民國刑法第216條
（行使偽造變造或登載不實之文書罪）
行使第 210 條至第 215 條之文書者，依偽造、變造文書或登載
不實事項或使登載不實事項之規定處斷。
中華民國刑法第210條
（偽造變造私文書罪）
偽造、變造私文書，足以生損害於公眾或他人者，處 5 年以下
有期徒刑。
中華民國刑法第339條
（普通詐欺罪）
意圖為自己或第三人不法之所有，以詐術使人將本人或第三人之
物交付者，處 5 年以下有期徒刑、拘役或科或併科 1 千元以下
罰金。
以前項方法得財產上不法之利益或使第三人得之者，亦同。
前二項之未遂犯罰之。

司法院資訊處製作；財團法人民間司法改革基金會備份。
